臺灣臺中地方法院民事判決
                                       110年度簡字第35號
原      告  秦緒紅  

訴訟代理人  鄭凱元律師
被      告  邱琦文  
訴訟代理人  賴韋廷  
上列當事人間請求損害賠償事件，本院於民國111年3月8日言詞
辯論終結，判決如下：
    主  文
被告應給付原告新臺幣213萬9,114元，及其中新臺幣125萬1,755
元，自民國109年9月26日起；其餘新臺幣88萬7,359元，自民國1
11年3月9日起，均至清償日止，按週年利率百分之5計算之利息
。
原告其餘之訴駁回。
訴訟費用由被告負擔百分之91，餘由原告負擔。
本件原告勝訴部分得假執行。但被告如以新臺幣213萬9,114元為
原告預供擔保，得免為假執行。
    事實及理由
壹、程序部分：
  ㈠本於道路交通事故有所請求而涉訟者，不問其標的金額或價
    額一律適用簡易程序，民國110年1月22日修正施行之民事訴
    訟法第427條第2項第11款定有明文。依民事訴訟法施行法第
    4條之1第1款規定，上開規定於修正前已繫屬、且未經終局
    裁判之事件，亦適用之。本件原告係本於道路交通事故有所
    請求而涉訟，且該事件於修法前已繫屬、亦未經終局判決，
    揆諸上揭規定，應適用簡易程序進行審理，合先說明。
　㈡本件原告起訴時，原聲明請求被告應給付原告新臺幣（下同
    ）152萬2,941元之本息【見本院109年度交附民字第407 號
    卷（下稱附民卷）第5頁】；嗣於訴訟進行中，變更聲明為
    被告給付原告233萬9,245元之本息（見本院卷第371頁）。
    核屬擴張應受判決事項之聲明，與民事訴訟法第255 條第1
    項但書第3款規定相符，應予准許。
貳、實體部分：
一、原告主張：被告於108年8月25日晚上6時45分許，駕駛車牌
    號碼0000-00號自用小客車，沿臺中市南屯區東興路由東往
    西方向行駛，嗣於同日晚上6時45分許，行經臺中市南屯區
    東興路與大墩四街交岔路口時，欲左轉入大墩四街行駛，本
    應注意車前狀況，並隨時採取必要之安全措施，且車輛行經
    行人穿越道，遇有行人穿越時，無論有無交通指揮人員指揮
    或號誌指示，均應暫停讓行人先行通過，而依當時天候晴、
    夜間有照明，柏油路面乾燥、無缺陷及無障礙物，視距良好
    等情形，並無不能注意之情事，竟疏於注意及此，貿然行駛
    ，適伊步行在行人穿越道上，欲由五權西路往大墩五街方向
    穿越大墩四街，遭被告駕駛之車輛撞擊倒地（下稱系爭事故
    ），因而受有右耳開放性傷口、頭部挫傷併腦震盪、胸部挫
    傷、右肩挫傷併右鎖骨骨折及第6、11胸椎壓迫性骨折等傷
    害（下稱系爭傷害）。伊因此受有如附表所示之財產上及非
    財產上損害。爰依民法第184條第1項前段、同條第2項、第1
    91條之2、第193條、第195條第1項規定，提起本件訴訟，請
    求擇一為有利判決等語。並聲明：被告應給付原告233萬9,2
    45元，及其中125萬1,755元，自刑事附帶民事起訴狀繕本送
    達翌日起、其餘108萬7,490元，自111年3月9日起，均至清
    償日止，按週年利率百分之5計算之利息。
二、被告則以：不爭執原告因系爭事故受有系爭傷害，亦不爭執
    被告應負全部肇事責任及原告因系爭事故所受系爭傷害致受
    有看護費用7萬2,000元、工作損失13萬2,248元等損害；伊
    一直有誠意想和解，並已先支付醫藥費及看護費用，故精神
    慰撫金請求過高，應予酌減等語，資為抗辯，並聲明：㈠原
    告之訴駁回。㈡如受不利判決，願供擔保請准宣告免為假執
    行。
三、得心證之理由：
  ㈠按汽車、機車或其他非依軌道行駛之動力車輛，在使用中加
    損害於他人者，駕駛人應賠償因此所生之損害。民法第191
    條之2定有明文。
　㈡被告於108年8月25日晚上6時45分許，駕駛車牌號碼0000-00
    號自用小客車，沿臺中市南屯區東興路由東往西方向行駛，
    嗣於同日晚上6時45分許，行經臺中市南屯區東興路與大墩
    四街交岔路口時，欲左轉入大墩四街行駛，本應注意車前狀
    況，並隨時採取必要之安全措施，且車輛行經行人穿越道，
    遇有行人穿越時，無論有無交通指揮人員指揮或號誌指示，
    均應暫停讓行人先行通過，而依當時天候晴、夜間有照明，
    柏油路面乾燥、無缺陷及無障礙物，視距良好等情形，並無
    不能注意之情事，竟疏於注意及此，貿然行駛，適原告在行
    人穿越道上，欲由五權西路往大墩五街方向穿越大墩四街，
    遭被告駕駛之車輛撞擊倒地發生系爭事故，原告因此受有系
    爭傷害，且被告就此事故之發生應負全部責任等節，為被告
    所不爭執（見本院卷第57至58頁），故原告主張被告對其因
    系爭事故所生損害應負損害賠償責任，即屬有據。
　㈢不法侵害他人之身體或健康者，對於被害人因此喪失或減少
    勞動能力或增加生活上之需要時，應負損害賠償責任；不法
    侵害他人之身體、健康，被害人雖非財產上之損害，亦得請
    求賠償相當之金額，此觀民法第193條第1項、第195條第1 
    項前段規定即明。查：
　⒈原告因系爭事故支出看護費用7萬2,000元，並受有工作損失1
    3萬2,248元等情，為被告所不爭執（見本院卷第58頁），故
    原告請求上開費用共20萬4,248元（計算式：72,000＋132,24
    8＝204,248），要屬可取。
　⒉經本院就因系爭傷害是否致原告身體留有永久障害之程度及
    其勞動能力是否減損等事項，囑託中國醫藥大學附設醫院（
    下稱中國附醫）鑑定，經原告到院診察評估，並綜合原告病
    史，據該院採用「美國醫學會永久障害評估指南」、「加州
    永久性失能評估準則」覆以：原告受有右耳開放性傷口、右
    耳聽力損失、右肩挫傷併右側鎖骨骨折、右側脊上肌前緣部
    分撕裂、頭部挫傷併腦震盪、胸部挫傷、背部挫傷併第6、1
    1胸椎壓迫性骨折等傷害，未來可能達到的醫療改善較為有
    限，以全人障礙評比為基準，在調整未來收入能力降低、職
    業調整、年齡調整後，耳部全人障礙比例為百分之4，痛覺
    部分全人障礙比例為百分之1，上肢全人障礙比例為百分之3
    ，脊椎全人障礙比例為百分之20。綜合上述障礙，其永久失
    能為百分比為百分之26，即勞動能力減損比例為百分之26等
    語，有前開鑑定意見表可憑（見本院卷第289至293頁）。衡
    諸中國附醫為兩造同意指定之中立鑑定機關（見本院卷第21
    1、215頁），亦為國內權威醫學機構，故其客觀檢查數據結
    果，本於專業、說明理由據以得出之鑑定結論，應屬可採。
    堪認原告因系爭事故致其受有勞動能力損失，減損比例為百
    分之26。
　⒊審諸原告為67年9月24日出生，自109年2月25日起受有勞動能
    力損失，其在系爭事故發生前6個月平均薪資為3萬3,062元
    等節，為兩造所不爭執（見本院卷第58、372頁），據此，
    原告自109年2月25日起至滿法定退休年齡65歲（勞動基準法
    第54條第1項第1款參照）即132年9月24日之時期，經以霍夫
    曼計算法扣除中間利息（首期給付不扣除中間利息）後，原
    告得一次請求之勞動能力減損金額為163萬4,866元【計算式
    ：103,153×15.00000000+(103,153×0.00000000)×(16.00000
    000-00.00000000)=1,634,865.0000000000。其中15.000000
    00為年別單利5％第23年霍夫曼累計係數，16.00000000為年
    別單利5％第24年霍夫曼累計係數，0.00000000為未滿一年部
    分折算年數之比例(211/365=0.00000000)。小數點以下四捨
    五入】。故原告請求被告賠償勞動能力減損損害163萬4,866
    元部分，亦屬可採。逾此範圍，尚非有據。
　⒋按慰藉金之賠償須以人格權遭遇侵害，使精神上受有痛苦為
    必要，其核給之標準固與財產上損害之計算不同，然非不可
    斟酌雙方身分資力與加害程度，及其他各種情形核定相當之
    數額（最高法院51年台上字第223號判例意旨參照）。查原
    告因被告之過失侵權行為致受有系爭傷害，自108年8月25日
    至同年9月5日住院，並接受接受右鎖骨骨折復位併鋼板釘內
    固定手術及第6、11胸椎椎體成形術，又專人照護2個月，並
    遺有右耳聽力損失之傷害，足見原告精神上應受有相當之痛
    苦。復參酌原告為高職畢業，擔任旅館房務人員，月收入約
    3萬多元；被告為大學畢業，現擔任護理師，月薪約2萬9,00
    0元等節，業據兩造陳明在卷（見附民卷第9頁、本院卷第43
    頁），並有稅務電子閘門財產所得調件明細表可稽（外放限
    制閱覽卷）。是本院審酌兩造之身分地位、資力、系爭事故
    發生情節與原告受傷復原情形、所受痛苦等一切情狀，認原
    告請求賠償慰撫金，以30萬元為適當；逾此部分之請求，則
    尚非可採。
　㈣從而，原告得請求被告賠償之金額為213萬9,114元（計算式
    ：72,000＋132,248＋1,634,866＋300,000＝2,139,114）。
　㈤末按付無確定期限者，債務人於債權人得請求給付時，經其
    催告而未為給付，自受催告時起，負遲延責任。其經債權人
    起訴而送達訴狀，與催告有同一之效力；又遲延之債務，以
    支付金錢為標的者，債權人得請求依法定利率計算之遲延利
    息；應付利息之債務，其利率未經約定，亦無法律可據者，
    週年利率為百分之5，此觀民法第229條第2項、第233條第1
    項前段、第203條規定可明。本件原告請求係本於侵權行為
    損害賠償請求權，其請求未定有確定期限，應經原告催告而
    被告未為給付，被告始負遲延責任。故原告請求其中125萬1
    ,755元自刑事附帶民事起訴狀繕本送達翌日即109年9月26日
    起（見附民卷第5頁），其餘88萬7,359元自111年3月9日起
    算之遲延利息，即屬有據。又兩造未約定遲延利息，依上揭
    法條意旨，應以週年利率百分之5為計算基準。
四、綜上所述，原告依民法第191條之2、第193條、第195條第1
    項規定，請求被告給付213萬9,114元，及其中125萬1,755元
    自109年9月26日起，其餘88萬7,359元自111年3月9日起，均
    至清償日止，按週年利率百分之5計算之利息部分，應予准
    許；逾該範圍之請求，應予駁回。至原告另依民法第184條
    第1項前段、第2項規定，請求擇一為有利原告之判決，係屬
    訴之選擇合併，本院既認原告依民法第191條之2規定之請求
    為有理由，且原告另依上開條項請求，縱經審酌，亦無從為
    更有利於原告之判斷，自毋庸再就該部分加以論究，併予說
    明。
五、本件原告勝訴部分，係適用簡易程序所為被告敗訴之判決，
    依民事訴訟法第389條第1項第3款規定，應依職權宣告假執
    行；被告聲請供擔保請准免予假執行，經核於原告勝訴之範
    圍並無不合，爰酌定相當擔保金額併准許之。
六、本件事證已臻明確，兩造其餘主張陳述及所提之證據，經審
    酌後認為均不足以影響本判決之結果，爰不逐一論列，併此
    敘明。
七、訴訟費用負擔之依據：民事訴訟法第79條。　　
中　　華　　民　　國　　111 　年　　3 　　月　　22　　日
　　              民事第一庭  法　官　鍾宇嫣
以上正本，係照原本作成。
如對本判決上訴，須於判決送達後20日內向本院提出上訴狀（須
附繕本），如委任律師提起上訴者，應一併繳納上訴審裁判費。
中　　華　　民　　國　　111 　年　　3 　　月　　22　　日
                              書記官

附表：
編號 項目 金額（單位：新臺幣） 1 看護費用 7萬2,000元 2 工作損失 13萬2,248元 3 勞動能力減損 163萬4,997元 4 精神慰撫金 50萬元  合計 233萬9,245元